最　高　行　政　法　院　裁　定
　　　　　　　　　　　　　　　　　　 96年度裁字第02825號
抗　告　人　甲○○等50人姓.
共　　　同
訴訟代理人　陳垚祥　律師
上列抗告人因與相對人行政院間優惠存款事件，對於中華民國96
年1月4日臺北高等行政法院95年度訴字第2567號裁定提起抗告，
本院裁定如下︰
　　主  文
抗告駁回。
抗告訴訟費用由抗告人負擔。
　　理  由
一、按抗告法院認抗告為不合法或無理由者，應為駁回抗告之裁
    定。
二、抗告人於原審起訴意旨略以：教育部以「教育人員退撫新制
    」自民國（下同）85年2月1日實施以來，因退撫新制係採「
    儲金制」，由學校及教職員按月依一定比例共同撥繳費用之
    退撫基金支付退休金，且因退撫新舊制之退休金計算方式不
    同，致在新舊制過渡時期，具有新舊制及退休年資之請領月
    退休所得退休教育人員，其月退休所得因得隨同現職教育人
    員待遇調整而調整，並加上其退休時所支領85年1月31日以
    前之「公保養老給付」金額得依規定辦理優惠存款（利率18
    %），造成退休教育人員退休所得（月退休金及公保養老給
    付優惠存款利息）高於現職教育人員薪資所得之現象為由，
    故於94年11月21日以台人（三）字第0940160234號函提出「
    教育人員退休所得合理化方案」及「學校退休教職員公保養
    老給付金額優惠存款要點」第3點之1條文修正草案，報請相
    對人准予修正。而相對人則於95年1月20日以院授人給字第0
    950060538號函(下稱系爭函文)准予修正核定。又教育部依
    該方案係於「95年2月16日」實施，且其適用對象為「方案
    實施前、後已退休教育人員」，且因該方案有「退休所得替
    代率上限百分比」，即「任職25年者，上限百分比定為85%
    ，其後每增加1年，增加1%，最高35年，上限百分比為95%，
    另符合增核退休金給與者，自第36年起，每增加1年，增加
    0.5%，最高40年，上限百分比為97.5%」，惟抗告人係屬方
    案實施前已退休教育人員，且於退休時並無上揭「退休所得
    替代率上限百分比」之限制，致抗告人因此受有每個月新臺
    幣（下同）1,972元至13,299元不等金額之損害。抗告人因
    優惠存款事件，不服相對人系爭函文，提起訴願，遭訴願決
    定駁回在案，抗告人仍不服，向臺北高等行政法院(即原審
    法院)提起行政訴訟，經原審法院裁定駁回，遂提起本件抗
    告。
三、抗告意旨略謂：原裁定之認事、用法有如下之違誤：1.教育
    部所報「教育人員退休所得合理化方案」及「學校退休教職
    員公保養老給付金額優惠存款要點」第3點之1修正案，係屬
    退休教育人員月退休給付中之「公保養老給付金額優惠存款
    要點」第3點之1條文修正之公法上具體事件，有直接對外發
    生法律上效果，亦即對適用對象之退休教育人員，依其「退
    休所得替代率」計算結果而調整其公保養老給付得繼續辦理
    優惠存款金額之法律效果，依行政程序法第92條、第100條
    規定，應屬行政處分無疑。2.依原審法院93年度訴字第573
    號判決可知，被徵收之土地所有權人得以利害關係人身分對
    於內政部核准函，提出訴願以為救濟；而本件情形亦屬相同
    ，抗告人自得提起撤銷訴訟。另依訴願法第1條第2項規定，
    抗告人亦應得提起訴願。3.再參照司法院釋字第201號解釋
    「公務人員依法辦理退休請領退休金，非不得提起訴願，或
    行政訴訟，…」，本案抗告人係該方案實施之適用對象，應
    屬利害關係人，且一旦該方案實施，將受到每個月自255元
    至14,312元不等金額之損害，自有撤銷相對人機關准予修正
    核複該方案之行政處分。4.按月旦出版公司出版「當代公法
    理論」翁岳生教授六秩誕辰祝壽論文集中，由許宗力教授著
    「訂定命令的裁量與司法審查」第302頁、第303頁「以是否
    屬措施性命令區分」，即載「...我們應把握措施性命令其
    實乃是披著命令外衣的行政處分此一事實，進而要求法院適
    用與審查行政處分同樣嚴格的標準，否則措施性命令勢將成
    為行政機關規避法院從嚴審查的一種脫法手段」，又學校退
    休教職員公保養老給付金額優惠存款要點需經其上級機關即
    相對人核准後始可實施，且對85年2月1日「學校教職員退休
    條例」溯及兼有施行前年資之退休教育人員，並一體適用，
    依其性質似應屬於給付行政之措施性命令，乃屬披著命令外
    衣之行政處分，係行政機關規避法院從嚴審查之脫法手段。
    依上觀之，相對人核准教育部所報學校退休教職員公保養老
    給付金額優惠存款要點修正第3點之1，仍應視不失為一種行
    政處分，而原審卻認非行政處分，應有違誤等語。
四、本院查：按行政訴訟法第4條第1項規定人民因中央或地方機
    關之違法行政處分，認為損害其權利或法律上之利益，經依
    訴願法提起訴願而不服其決定者，得向高等行政法院提起撤
    銷訴訟。故提起訴願，自以有行政處分之存在為前提要件。
    而所謂行政處分，依訴願法第3條第1項及行政程序法第92條
    第1項規定，係指中央或地方機關，就公法上具體事件所為
    之決定或其他公權力措施，而對外直接發生法律效果之單方
    行政行為而言，若非行政處分，人民即不得對之提起訴願及
    行政訴訟。系爭函文係相對人對下級機關教育部呈報「教育
    人員退休所得合理化方案」及「學校退休教職員公保養老給
    付金額優惠存款要點第3點之1修正草案」准予核定之指示，
    此項指示係屬行政院與教育部間內部所為指示之意思表示，
    並非對人民所為直接發生法律效果之單方行政行為，不能認
    為行政處分。原裁定認系爭函文並非行政處分，抗告人對之
    提起撤銷訴訟，自屬起訴不備其他要件，且依其情形無從補
    正，應以裁定駁回之，並無不合。又上開「學校退休教職員
    公保養老給付金額優惠存款要點」，並非針對特定人為規定
    ，亦非於要點作成時即發生具體之法律效果，係屬一般性規
    範，其第3點之1之修正自非行政處分，抗告人主張其為行政
    處分云云，並不足採。再何謂措施性命令，從抗告人之主張
    中未可得知，其主張上開「學校退休教職員公保養老給付金
    額優惠存款要點」為措施性命令，並不可採，且其所舉學者
    意見，亦無從拘束本院。是抗告人所為關於措施性命令之各
    項主張，即無足採。至抗告人所舉臺北高等行政法院判決之
    基礎事實與本案不同，且本院不受該院判決之拘束，該判決
    無從據為有利於抗告人之裁判。從而本件抗告人就相對人系
    爭函，循序提起訴願及行政訴訟，難認合法，訴願決定不受
    理，原裁定駁回，經核均無不合，抗告人不服，提起抗告，
    抗告狀所陳各節，均屬其主觀對法律見解之歧異，尚難謂原
    裁定有違背法令情形。本件抗告論旨，指摘原裁定違誤，求
    予廢棄，難認有理由，應予駁回。
三、依行政訴訟法第104條、民事訴訟法第95條、第78條、第85
    條第1項前段，裁定如主文。
中　　華　　民　　國　　96　　年　　11　　月　　16　　日
                  第五庭審判長法  官　林　茂　權
                              法  官  林  樹  埔
                              法  官  鄭　忠　仁
                              法  官　黃　本　仁
                              法  官　吳　東　都
以  上  正  本  證  明  與  原  本  無  異
中　　華　　民　　國　　96　　年　　11　　月　　19　　日
　　　　　　　　　　　　　　　書記官　莊　俊　亨
            附        表
抗  告  人　甲○○　　　　住臺灣省臺北縣新店市○○街31號
　　　　　　　　　　　　　　4樓
          　乙○○　　　　住臺灣省臺灣省臺北縣新店市○○
　　　　　　          　　　街5巷4號2樓
          　丙○○　　　　住臺北市○○街16巷14之3號3樓
          　丁○○　　　　住臺灣省臺灣省臺北縣蘆竹市○○
　　　　　          　　　　路41巷13號2樓
            戊○○　　　　住臺灣省臺北縣土城市○○路451
　　　　　　　　　　　　　　巷2弄2號3樓
          　己○○　　　　住臺灣省臺北縣板橋市○○路290
　　　　　　          　　　巷48號2樓
          　庚○○　　　　住臺北市○○區○○街127巷19號1
　　　　　　　　　          樓
          　辛○○　　　　住臺北市○○區○○街292巷13號1
　　　　　            　　　樓
          　壬○○　　　　住臺灣省臺北縣新店市○○路○段3
　　　　　          　　　　7號12樓
          　癸○○　　　　住臺北市○○區○○路2段109巷8
             　　　　　　　 弄15號2樓
          　子○○　　　　住臺灣省基隆市安樂區○○○街62
　　　　　          　　　　巷290號10樓
          　丑○○　　　　住臺北市○○街44巷13號2樓
          　寅○○　　　　住臺北市○○○路○段92巷1弄10號
　　　　　　　　　          4樓
            卯○○　　　　住臺北市○○區○○街120巷8號1
　　　　　　　　　　　　　  樓
            辰○○　　　　住臺灣省臺北縣瑞芳鎮○○里○○
　　　　　　　　　　　　　　○○路民享新村37號5樓
          　巳○○　　　　住臺北市○○○路○段283巷7弄4號
　　　　　　　　　          2樓
            午○○　　　　住臺北市○○區○○路120巷2弄18
　　　　　　　　　　　　　　號5樓
          　未○○　　　　住臺北市中正區○○○路○段40巷1
　　　　　　　　　          之3號3樓
          　申○○　　　　住臺灣省臺北縣板橋市○○路173
　　　　　　　　　          巷3弄2號5樓
          　酉○○　　　　住臺灣省臺北縣板橋市○○街111
　　　　　          　　　　巷15之1號2樓
          　戌○　　　　  住臺灣省臺北縣板橋市○○里○鄰
　　　　　　　　　　　　　  ○○路2段60巷1弄9之2號
          　亥○○　　　　住臺灣省臺北縣板橋市○○路○段3
　　　　　　　　          　5巷3號6樓之1
          　天○○　　　　住臺北市○○○路○段256巷28弄11
          　　　　　　　　　號2樓
          　地○○　　　　住臺灣省臺北縣永和市○○路170
          　　　　　　　　　號4樓
          　宇○○　　　　住臺灣省臺北縣板橋市○○里○○
　　　　　　　　　          街56號7樓
          　宙○○　　　　住臺北市○○○路13號
          　玄○○　　　　住臺北市○○區○○路3段95巷8號
　　　　　　　　　          4樓
          　黃○○　　　　住臺北市松山區○○○路○段303巷
　　　　　          　　　　8弄1號4樓
          　Ａ○○　　　　住臺北市○○區○○路29巷1號10
　　　　　          　　　　樓
          　Ｂ○○　　　　住臺北市○○區○○路2段109巷12
　　　　　　　　　          6號
          　Ｃ○○　　　　住臺北市○○區○○路424巷9號5
　　　　　　　　　          樓
            Ｄ○○　　　　住臺北市○○○路○段251巷24弄16
　　　　　　　　　　　　　　號4樓
            Ｅ○○　　　　住臺北市○○區○○街1段41巷3弄
　　　　　　　　　　　　　　8號2樓
          　Ｆ○○　　　　住臺灣省臺北縣中和市○○路324
　　　　　          　　　　巷6弄9號3樓
            Ｇ○○　　　　住臺灣省臺北縣中和市○○街50巷
　　　　　　　　            5弄26號
          　Ｈ○○　　　　住同上
          　Ｉ○○　　　　住臺灣省臺北縣三重市○○路○段5
　　　　　　          　　　7號22樓之1
          　Ｊ○○　　　　住臺灣省臺北縣中和市○○路○段3
　　　　　          　　　　12巷33弄15號4樓
          　Ｋ○○　　　　住臺灣省臺北縣中和市○○路159
　　　　　　　　　          巷35弄12號
            Ｌ○○　　　　住臺灣省宜蘭縣宜蘭市○○路95巷
　　　　　　            　　2弄11號
            Ｍ○○　　　　住臺北市○○○路○段419巷37之1
　　　　　　　　　　　　　號1樓
          　Ｎ○○　　　　住臺灣省臺北縣中和市○○○路11
　　　　　　　　            5號4樓
          　Ｏ○○　　　　住臺灣省臺北縣中和市○○路131
　　　　　          　　　　之3號2樓
          　Ｐ○○　　　　住臺灣省臺北縣永和市○○路91巷
　　　　　          　　　　60弄16號13樓之1
            Ｑ○○　　　　住臺北縣中和市○○路61巷5弄4號
　　　　　　            　　5樓
          　Ｒ○○　　　　住同上
            Ｓ○○　　　　住臺灣省臺北縣中和市○○里○○鄰
　　　　　　            　　○○路1段93巷8弄4號
          　Ｔ○○　　　　住臺灣省臺北縣中和市○○路17巷
　　　　　　　　　          2之3號4樓
         　 Ｕ○○　　　　住臺灣省臺北縣新店市○○路31之
           　　　　　　　　3號11樓
            Ｖ○○　　　　住臺灣省臺北縣中和市○○路84號
　　　　　　　　            6樓
